臺灣高等法院刑事判決　　　　　　　　96年度上訴字第3825號
上　訴　人
即　被　告　甲○○
　　　　　　　　　　（
選任辯護人　唐永洪律師
　　　　　　呂理胡律師
上列上訴人因違反毒品危害防制條例等案件，不服臺灣桃園地方
法院96年度重訴字第26號，中華民國96年7月12日第一審判決（
起訴案號：臺灣桃園地方法院檢察署96年度偵字第1799號），提
起上訴，本院判決如下：
    主  文
原判決撤銷。
甲○○共同運輸第一級毒品，處有期徒刑拾陸年。扣案之第一級
毒品海洛磚陸塊（合計淨重貳仟零拾肆點捌捌公克，純度百分之
捌拾點陸捌，純質淨重壹仟陸佰貳拾伍點陸壹公克）沒收銷燬之
。扣案之海洛因磚外包裝壹組（含咖啡紙盒、塑膠袋、油紙、黃
色膠帶，總重貳佰伍拾陸點壹玖公克）、華碩牌行動電話機具壹
支（不含SIM卡）及未扣案之運輸海洛因所得新臺幣貳萬元，均
沒收之，其中新臺幣貳萬元，如全部或一部不能沒收時，以其財
產抵償之。
    事  實
一、海洛因係毒品危害防制條例第2條第2項第1款規定之第一級
    毒品，並為行政院依懲治走私條例第2條第4項規定授權公告
    之「管制物品項目及其數額」甲項第4款所列管制進出口之
    物品，不得非法持有、運輸及私運進口。甲○○於民國95年
    12月25、26日左右，在屏東縣屏東市○○○路84號「遊戲王
    」網路咖啡店，經友人莊豐華（另案由檢察官偵辦）告以自
    國外運輸海洛因入境臺灣，可以賺取新臺幣（下同）20萬元
    報酬，甲○○因此動心。甲○○遂於同年月28、29日左右，
    以電話向莊豐華表示有意願參與，莊豐華告以此後由綽號「
    添仔」、「阿吉」（或「稱阿棋」）之不詳姓名年籍成年男
    子負責聯絡、洽談，而相約在屏東縣屏東市○○路與和平路
    口之統一便利商店前碰面。甲○○依約於同日晚間6時30分
    許，至上址與「添仔」、「阿吉」（或稱「阿棋」）碰面。
    「阿吉」（或稱「阿棋」）向甲○○表示有安全路線藉觀光
    名義，夾帶第一級毒品海洛因入境臺灣，會提供食宿及機票
    等費用，甲○○貪圖厚利，竟予應允，而與莊豐華、「添仔
    」、「阿吉」（或稱「阿棋」）共同基於運輸第一級毒品海
    洛因，及私運該管制物品進口之犯意聯絡，由甲○○將其護
    照、國民身分證影本等資料交付「阿吉」（或稱「阿棋」）
    辦理出國手續，甲○○則依指示申辦易付卡，俾供聯繫使用
    。迨至95年12月30日、31日左右，甲○○又依約至上開便利
    商店，與「添仔」、「阿吉」（或稱「阿棋」）見面，得告
    相關出國手續已辦妥，並取得運輸毒品之1萬5千元零用金。
    甲○○於96年1月6日凌晨零時許，復依約前往高雄火車站附
    近「麥當勞」，與「添仔」碰面，自「添仔」手中，取得護
    照、零用金5千元及可在柬埔寨使用之門號不詳行動電話SIM
    卡，俾供甲○○至柬埔寨，使用該SIM卡換裝於甲○○所有
    之華碩牌行動電話機具1支內使用聯絡。甲○○即於同日趕
    赴桃園國際機場，隨同旅行團搭乘吳哥航空編號G6-205班機
    出境，前往柬埔寨，投宿在吳哥飯店，跟隨旅行團旅遊。其
    間，「添仔」將海洛磚6塊，依序以其所有之透明塑膠袋密
    封，油紙包裹，黃色膠帶黏貼，藏置在咖啡紙盒，再放入背
    包內，於96年1月9日晚間9時10分許，在甲○○投宿飯店房
    間內，向甲○○展示海洛因磚包裝，並囑咐物品不可離身，
    自甲○○索回上開可在柬埔寨使用之SIM卡，交代甲○○回
    到臺灣裝回自己之門號0000000000行動電話SIM卡，以便聯
    繫後，將該夾藏海洛因磚之背包交付甲○○。甲○○即攜帶
    夾藏海洛因磚之背包，於96年1月10日，自柬埔寨搭乘吳哥
    航空編號G6-206班機，抵達桃園國際機場，而運輸第一級毒
    品海洛因，並私運管制進口之第一級毒品海洛因進口。96年
    1月10日晚間7時許，甲○○由免申報櫃台通關，即為法務部
    調查局調查員會同財政部台北關稅局官員攔查查獲，並扣得
    上開海洛磚6塊（經鑑驗合計淨重2014.88公克，純度百分之
    80.68，純質淨重1625.61公克），及「添仔」所有之供運輸
    海洛因使用之海洛因外包裝壹組（含咖啡紙盒、塑膠袋、油
    紙、黃色膠帶，總重256.19公克）、甲○○所有之華碩牌行
    動電話機具1支（含門號0000000000行動電話之SIM卡1張）
    ，而查得上情。
二、案經法務部調查局桃園縣調查站移送台灣桃園地方法院檢察
    署檢察官偵查起訴。
    理  由
一、上訴人即被告甲○○與莊豐華、「添仔」、「阿吉」（或稱
    「阿棋」）共同謀議自柬埔塞運輸第一級毒品海洛因入境臺
    灣之事實，(一)有磚狀物品6塊及外包裝壹組（含咖啡紙盒、
    塑膠袋、油紙、黃色膠帶）、華碩牌行動電話機具1支（含
    門號0000000000行動電話之SIM卡1張），扣案可資佐證。該
    磚狀物品6塊，經法務部調查局鑑定結果，認定均含第一級
    毒品海洛因成分，合計淨重2014.88公克，純度百分之80.68
    ，純質淨重1625.61公克，其外包裝總重256.19公克等情，
    有法務部調查局96年2月16日調科壹字第09623012830號鑑定
    書，附卷可稽（見偵查卷第61頁）。又上開海洛因磚係依序
    以透明塑膠袋密封，油紙包裹，黃色膠帶黏貼，藏置於咖啡
    紙盒，再放入背包內等情，有卷附臺北關稅局扣押貨物收據
    及搜索筆錄之記載可據（見偵查卷第16頁），並有海洛因照
    片影本4幀，附卷可佐（見偵查卷第18、19頁）。(二)被告於
    警詢、檢察官訊問、檢察官聲請羈押由法官訊問，及原審、
    本院均供述，其有於事實欄一所示時、地，與莊豐華、「添
    仔」、「阿吉」（或稱「阿棋」）等人聯絡，約定以20萬元
    報酬，前往柬埔塞運輸毒品入境臺灣，為警當場查獲等情（
    見偵查卷第5頁至第7頁、第21、22頁、聲羈字第23號卷5頁
    至第7頁、原審卷第8頁至第11頁、第94頁至第98頁、本院卷
    第74、75頁）。(三)被告雖於警詢及檢察官聲請羈押由法官訊
    問時，即供述其經告以運輸搖頭丸等語（見偵查卷第6頁、
    聲羈字第23號第7頁）。惟被告始終自承其運輸毒品入境臺
    灣可以獲得之代價為20萬元，加上來回機票之花費，所費不
    貲，毒梟應仍有厚利可圖，始肯花費上述代價，甘冒運輸毒
    品重罪，鋌而走險。而本件查獲毒品係以小盒咖啡空紙盒包
    裝，淨重約2公斤，倘非量少價昂之第一級毒品海洛因，而
    係所謂搖頭丸，則數量不多，價值不高，以此一方式運輸入
    境臺灣，不但無利可圖，甚至蝕本。被告係智識正常之人，
    豈能就所運輸毒品為海洛因一節，渾然不知。何況，被告亦
    供承「添仔」有從背包拿出咖啡盒供其觀看包裝方式等情（
    見偵查卷第6頁背面、聲羈字第23號卷第7頁），足見「阿添
    」並無隱瞞被告所運輸毒品種類之意，亦無法隱瞞。參以搖
    頭丸係藥丸形態，與海洛因係粉末狀態，外形迥然有異，搖
    頭丸通常不會也難以透明塑膠袋密封，油紙包裹，黃色膠帶
    黏貼，藏置於咖啡紙盒方式包裝夾帶。又扣案之海洛因淨重
    多達2公斤，價值驚人，而運輸第一級毒品海洛因，其法定
    本刑為死刑或無期徒刑；處無期徒刑者，得併科1千萬元以
    下罰金，應負罪責既深且重。如擔任運輸人員即俗稱「交通
    」者未能謹慎將事，稍有差池，即損失慘重，後果沉重，實
    在有賴「交通」充分明瞭事態嚴重，而能特別小心謹慎，密
    切配合。主事者既然肯花費甚高代價委請「交通」運輸入境
    ，實不必刻意隱瞞「交通」，以徒增風險之理。綜上，足認
    被告於啟運前即完全知悉所運輸者係海洛因，而非搖頭丸。
    (四)被告所取得零用金究為若干，被告於警詢、檢察官訊問雖
    均曾供稱：我有拿到1萬元零用金等語（見偵查卷第6、22頁
    ），惟被告於原審96年6月28日審理時明確供述：對方於96
    年1 月6日有拿5千元給我，之前在95年12月底談好時，就有
    拿1萬5千元給我，總共是2萬元等語（見原審卷第97頁）。
    以被告於原審所為供述，較為具體、完全、明確，爰予採取
    ，合予敘明。(五)至於被告所指共犯即證人莊豐華雖於原審證
    述，其並未與被告共同運輸海洛因入境臺灣等情（見原審卷
    第67頁至第70頁）。惟運輸海洛因係觸犯最重本刑為死刑之
    重罪，原即難以期待共犯即證人莊豐華肯據實陳述。參以證
    人莊豐華同時證述，其有在被告所稱屏東縣屏東市○○○路
    84號「遊戲王」網路咖啡店，與被告談論自外國夾帶毒品進
    入臺灣事宜，確實有被告所稱「添仔」、「阿吉」（或稱「
    阿棋」）等人等語。足徵被告所稱莊豐華、「添仔」、「阿
    吉」（或稱「阿棋」）共同參與等情，並非虛言，可以採信
    ，附此說明。
二、訊據被告否認運輸毒品前，即明知其運輸及私運進口之物品
    係第一級毒品海洛因，並辯稱：我以為被查獲之物品係搖頭
    丸，並不知是海洛因，直到為警查獲，當場初步鑑驗，經由
    調查人員告知，才知道是那些物品海洛因等語。
三、經查，被告於啟運前即知悉所運輸毒品係海洛因，而非搖頭
    丸等情，已如一、(三)所述。被告空言否認該情，洵不足取。
    是以，本件事證明確，被告犯行堪以認定，應依法論科。
四、按海洛因為毒品危害防制條例第2條第1項第1款所稱之第一
    級毒品，並為行政院依據懲治走私條例第2條第4項授權公告
    之「懲治走私條例公告管制物品項目及其數額」，其中甲項
    管制進出口物品第4款所列管制進出口之物品。核被告所為
    ，係犯毒品危害防制條例第4條第1項之運輸第一級毒品罪及
    懲治走私條例第2條第1項之私運管制物品進口罪。被告等人
    持有海洛因之低度行為，應為運輸海洛因之高度行為所吸收
    ，不另論罪。被告與莊豐華、「添仔」、「阿吉」（或稱「
    阿棋」）間，有犯意之聯絡，及行為之分擔，應論以共同正
    犯。被告等人運輸海洛因入境臺灣，同時犯懲治走私條例第
    2條第1項之私運管制物品進口罪，及毒品危害防制條例第4
    條第1項之運輸第一級毒品罪，應依刑法第55條想像競合犯
    之規定，從較重之運輸第一級毒品罪處斷。而被告前無違反
    毒品危害防制條例之犯罪紀錄，一時失慮，貪圖利得，為他
    人利用，運輸海洛因入境臺灣，並非主其事者，而所運輸之
    海洛因尚未流入市面，即被查獲，被告並未取得約定之代價
    20萬元，也未致實際危害國民健康。斟酌被告犯罪情節，處
    以法定最輕本刑之無期徒刑，尚嫌過重。本院認被告犯罪情
    節情輕法重，其犯罪情狀尚有可堪憫恕之處，爰依刑法第59
    條規定，酌予減輕其刑。按毒品危害防制條例第17條所謂「
    供出毒品來源，因而破獲者，得減輕其刑」，僅限於供出毒
    品供應之前手或上游之販賣者，並不包括共同正犯在內。其
    立法趣旨係在於藉此鼓勵下游者具體供出其上游，俾進行追
    查，以杜絕毒品不斷蔓延、氾濫。倘僅自白供出與自己共同
    犯罪之人，對於打擊上游販賣者之效用並未達成，自無邀減
    刑寬典之餘地（最高法院96年度臺上字第3063、3138號判決
    參照）。被告雖供稱莊豐華、「添仔」、「阿吉」（或稱「
    阿棋」）其人參與本件運輸海洛因犯行，然依被告所供情節
    ，該莊豐華、「添仔」、「阿吉」（或稱「阿棋」）其人充
    其量僅與被告共犯運輸第一級毒品罪，核非所稱毒品之上游
    ，並無該條例第17條減刑規定之適用。何況被告雖於偵查中
    即明確供出莊豐華其人，檢察官亦據以追查莊豐華涉案情形
    ，惟莊豐華否認犯案，亦未查獲莊豐華持有任何毒品海洛因
    ，或其他犯案之具體事證，亦無「因而破獲」可言，同無該
    條例第17條減刑規定之適用。綜上所述，自無為被告應否因
    此減刑，而繼續追查莊豐華、「添仔」、「阿吉」（或稱「
    阿棋」）有無因被告之供述而被查獲必要，附此說明。
五、原審認定被告罪證明確，據以論罪科刑，固非無見，惟(一)原
    判決以海洛因外包裝之咖啡紙盒、塑膠袋、油紙、黃色膠帶
    ，係共犯所有供運輸海洛因所用之物，諭知沒收，於事實欄
    漏未認定並敘明上述物品究屬何人所有，即有未合。(二)卷內
    並無被告所使用之背包經扣案之資料，原判決認定背包經扣
    案，並據以宣告沒收，尚有未合。被告上訴意旨仍執前詞，
    否認有犯運輸第一級毒品罪之故意，及所犯並有毒品危害防
    制條例第17條減刑規定之適用，暨量刑過重為由，指摘原判
    決不當，提起上訴，雖無理由，惟原判決既有上開可議之處
    ，即屬無可維持，本院應予撤銷改判。
六、本院審酌被告正值壯年，竟不事正當營生，不顧海洛因流毒
    無窮，危害甚鉅，不惜以身試法，其運輸海洛因之數量非少
    ，惟入境時即被查獲，尚未流入市面造成實際危害，及被告
    之素行、智識程度、犯罪之動機、目的，暨犯罪後態度一切
    情狀，認為以被告之具體犯罪情狀，檢察官求處無期徒刑，
    尚嫌過重。而本案係由被告提起上訴，原判決又無適用法條
    不當而撤銷之情形，依刑事訴訟法第370條規定，不得諭知
    較重於原判決之刑，本院爰仍酌情量處有期徒刑16年。扣案
    之海洛磚6塊（鑑驗合計淨重2014.88公克，純度百分之80.6
    8，純質淨重1625.61公克），係查獲之第一級毒品，應依毒
    品危害防制條例第18條第1項前段規定，諭知沒收銷燬之。
    扣案之「添仔」所有之供運輸海洛因使用之海洛因外包裝壹
    組（含咖啡紙盒、塑膠袋、油紙、黃色膠帶，總重256.19公
    克）、被告所有之華碩牌行動電話機具1支（不含SIM卡），
    該外包裝係包裝、隱藏毒品海洛因之用，該行動電話機具（
    不含SIM卡），係供聯絡運輸毒品海洛因事宜之用，均為供
    犯運輸毒品罪所用之物，且為「添仔」或被告所有，應依同
    條例第19條第1項規定，諭知沒收。未扣案之被告已取得之
    零用金2萬元，係被告犯運輸第一級毒品罪，所得之財物，
    應依同條例第19條第1項規定宣告沒收，如全部或一部不能
    沒收時，以其財產抵償之。至於扣案之門號0000000000行動
    電話SIM卡及未扣案在柬埔寨使用之行動電話SIM卡各1張，
    係電信公司提供客戶使用，並無證據證明係被告或共犯所有
    之物，爰不宣告沒收。另未扣案之背包1個，僅單純放置夾
    藏海洛因之咖啡紙盒，尚非直接供運輸海洛因所使用之物，
    爰不諭知沒收。按毒品危害防制條例第19條第1項規定，犯
    第4條至第9條、第12條、第13條或第14條第1項、第2項之罪
    者，其供犯罪所用或因犯罪所得之財物，均沒收之，如全部
    或一部不能沒收時，追徵其價額或以其財產抵償之。所謂犯
    罪所得之物，並不及於因犯罪所得之利益。所稱追徵其價額
    或以其財產抵償之，須於供犯罪所用或因犯罪所得之財物，
    全部或一部不能沒收時，始有其適用，如無全部或一部不能
    沒收之情形，自無併諭知追徵其價額或以其財產抵償之之必
    要（最高法院95年度臺上字第1001號判決參照）。被告取得
    之臺灣與柬埔寨來回機票、旅遊食宿招待，因班機機票已經
    使用而失其價值，且機票本身非屬運輸毒品犯罪所用之物，
    自毋庸依毒品危害防制條例第19條第1項規定，宣告沒收或
    如全部或一部不能沒收時，追徵其價額；被告免費赴柬埔寨
    旅遊食宿費用，係犯罪所取得之利益，自不得諭知沒收或追
    徵其價額。又被告約定之20萬元報酬，被告尚未取得，亦無
    從諭知沒收，或以其財產抵償之。另檢察官請求依刑法第90
    條第1項宣告被告強制工作一節，惟被告僅前於84、85年間
    ，犯賭博罪，分別經判處罪刑確定，有本院被告前案紀錄表
    可按，被告係需錢孔急而偶一犯罪，顯難認被告有犯罪之習
    慣，或因遊蕩或懶惰成習而犯罪，檢察官請求宣告被告強制
    工作之保安處分，尚有未合，爰不為諭知。
據上論斷，應依刑事訴訟法第369條第1項前段、第364條、第299
條第1項前段，毒品危害防制條例第4條第1項、第18條第1項前段
、第19條第1項，懲治走私條例第2條第1項、第11條，刑法第11
條前段、第28條、第55條、第59條，判決如主文。
本案經檢察官黃和村到庭執行職務。
中　　華　　民　　國　　96　　年　　12　　月　　4 　　日
       　　　　　 刑事第十三庭審判長法  官  曾德水
                                    法  官  談  虎
                                    法  官  李錦樑
以上正本證明與原本無異。
如不服本判決，應於收受送達後10日內向本院提出上訴書狀，其
未敘述上訴之理由者並得於提起上訴後10日內向本院補提理由書
（均須按他造當事人之人數附繕本）。
                                    書記官  吳金來
中　　華　　民　　國　　96　　年　　12　　月　　4 　　日
附錄：本案論罪科刑法條全文：
毒品危害防制條例第4條第1項。
製造、運輸、販賣第一級毒品者，處死刑或無期徒刑；處無期徒
刑者，得併科新臺幣 1 千萬元以下罰金。
懲治走私條例第2條第1項。
私運管制物品進口、出口逾公告數額者，處 7 年以下有期徒刑，
得併科新臺幣 3 百萬元以下罰金。
